最高法院刑事裁定　　　　　　　九十六年度台抗字第五九六號
抗　告　人　華僑商業銀行股份有限公司
代　表　人　張嵩峨
上列抗告人因被告甲○○等違反洗錢防制法案件，不服台灣高等
法院中華民國九十六年八月三十一日駁回聲請發還扣押物之更審
裁定（九十六年度聲更(二)字第一一號），提起抗告，本院裁定如
下：
    主  文
原裁定撤銷，應由台灣高等法院更為裁定。
    理  由
本件抗告人華僑商業銀行股份有限公司在原法院聲請意旨略以：
法務部調查局台北市調查處（以下稱台北市調處）前於民國八十
九年五月十八日，為調查台灣銀行（下稱台銀）松江分行（聲請
意旨及原裁定均誤載為松山分行）行員陳守樸自盜公債案，以辦
案需要為由而未持搜索票，調借抗告人合法購得之「中央政府重
大交通建設公債甲類第七期債票」共四十張，迄今未還。而本案
另一關係人大華證券股份有限公司亦持有同為陳守樸盜賣之債票
，據悉該等債票並未經台北市調處調閱，顯見應無繼續扣留抗告
人所有債票之必要；又抗告人係於台銀掛失前善意購得該四十張
債票，況台銀之掛失止付業已失效，該等債票遭扣留已逾五年，
相關證據應早經調查完畢，且其金額共計高達新台幣二億元，因
扣案致抗告人無法兌領債息，無端遭受嚴重損失，自應將之發還
抗告人等語。原裁定意旨略以：依刑事訴訟法第一百四十二條之
規定，扣押物若為贓物，其發還之條件，除該扣押物已無留存之
必要外，尚須無第三人對之主張權利，二者缺一不可。上開債票
既屬贓物，且業據台銀主張其為所有權人，顯已因不合「無第三
人主張權利」之要件，而不得將之發還聲請人，因認本件聲請尚
難准許，而予駁回，固非全然無見。惟查抗告人於請求發還上開
債票之聲請狀內，即載明：該等債票四十張，係台北市調處派員
以辦案需要為由，而向抗告人調借等旨，並提出該處調查員邱舜
禾於八十九年五月十八日出具之調閱物品清冊影本一紙為憑（見
九十五年度聲字第八三六號卷第五、三十八頁）；復於其不服原
法院前次裁定（九十六年度聲更(一)字第五號）提起抗告時，陳明
：上開債票係經調閱，並非依法扣押之扣押物等語（見本院九十
六年度台抗字第三四七號卷第一０六頁）。原裁定對於抗告人此
項主張是否可取？及前揭債票若非屬依法定程序扣押之扣押物，
何以得引用刑事訴訟法第一百四十二條關於處置扣押物之規定，
駁回抗告人之聲請？均未置一詞予以說明論述，遽行裁定，非無
理由不備之違法。抗告意旨執以指摘，為有理由，應將原裁定撤
銷，發回原法院更為適法之裁定。
據上論結，應依刑事訴訟法第四百十三條前段，裁定如主文。
中　　華　　民　　國　九十六　年　 十一 　月　　二　　日
                      最高法院刑事第五庭
                          審判長法官  林　增　福
                                法官  邵　燕　玲
                                法官  張　清　埤
                                法官  陳　世　雄
                                法官  蔡　國　在
      本件正本證明與原本無異
                                      書  記  官
中　　華　　民　　國　九十六　年　 十一　 月　　七　　日
                                                      V
